---
title: "Análise de Sobrevivência"
subtitle: "Modelos não Paramétricos"
author: "Ricardo Accioly"
format: html
---

### Introdução

Nesta apresentação vamos ver passo a passo como obter uma estimativa da curva de sobrevivência através do método de Kaplan-Meier.

Vamos inicialmente utilizar o pacote `survival` que é a principal referência em modelos de análise de sobrevivência.

Vamos usar neste exemplo dados de pacientes com leucemia. O objetivo é verificar se o tratamento proposto, 6MP, tem efeito sobre a doença. Existem dois grupos de pacientes. 21 receberam 6MP que é um medicamento para tratar leucemia e os outros 21 receberam placebo. O evento falha aqui é ocorrer uma recaída na doença.

### Carregando os dados

```{r ex_1}
library(tidyverse)
library(survival)
tempo<- c(6,6,6,6,7,9,10,10,11,13,16,17,19,20,22,23,25,32,32,34,35)
status<- c(1,1,1,0,1,0,1,0,0,1,1,0,0,0,1,1,0,0,0,0,0)
dados <- data.frame(tempos=tempo, status=status)
ajusteKM <- survfit(Surv(tempos, status) ~ 1, data=dados)
plot(ajusteKM, xlab="Tempo (semanas)",ylab="S(t)", lty=2) 
legend("topright","6-MP", lty = 2)
```

### Sumário do ajuste

```{r ex_2}
summary(ajusteKM)
```

### Segundo conjunto de dados

```{r ex_3}
tempo2<- c(1,1,2,2,3,4,4,5,5,8,8,8,8,11,11,12,12,15,17,22,23)
status2<- c(1,1,1,1,1,1,1,1,1,1,1,1,1,1,1,1,1,1,1,1,1) 
dados2 <- data.frame(tempos=tempo2, status=status2)
ajusteKM2 <- survfit(Surv(tempos, status) ~ 1, data=dados2)
plot(ajusteKM2, xlab="t(semanas)",ylab="S(t)", lty=3) 
legend("topright","Placebo", lty = 3)
```

### Sumário do 2° ajuste

```{r ex_4}
summary(ajusteKM2)

```

### Análise conjunta

```{r ex_5}
tempo2g <- c(tempo,tempo2)
status2g <- c(status,status2)
grupos <- c(rep(1,21),rep(2,21))
dados3 <- data.frame(tempos=tempo2g, status=status2g, grupos=grupos)
ajusteKM3 <- survfit(Surv(tempos, status) ~ grupos, data=dados3)
plot(ajusteKM3, xlab="T(semanas)",ylab="S(t)", lty=1:2, 
     col=c(1,4), conf.int=0.95) 
legend("topright",c("6-MP","Placebo"), lty = 1:2, col=c(1,4))
```

### Sumário do ajuste

```{r ex_6}
summary(ajusteKM3)
```

### Intervalos de Confiança - Normal

```{r ex_7}
ajusteKM4 <- survfit(Surv(tempos, status) ~ grupos, data=dados3,
                     conf.type="plain")
# IC Pleno (Aproximação pela Normal)
summary(ajusteKM4)
```

### Intervalos de Confiança - Log

```{r ex_8}
ajusteKM5 <- survfit(Surv(tempos, status) ~ grupos, data=dados3,
                     conf.type="log")
# IC log - Padrão do R
summary(ajusteKM5)
```

### Intervalos de Confiança - Log-Log

```{r ex_9, include = FALSE}
ajusteKM6 <- survfit(Surv(tempos, status) ~ grupos, data=dados3,
                     conf.type="log-log")
# IC log-log - Kalbfleish-Prentice
summary(ajusteKM6)
```

### Usando o pacote survminer

```{r ex_10}
library(survminer)
dados <- data.frame(tempo=tempo2g, status=status2g, grupo= grupos)
ajusteKM4 <- survfit(Surv(tempo2g, status2g) ~ grupo, data= dados, conf.type="log-log")
ggsurvplot(ajusteKM4, data=dados)
```

### Melhorando a visualização

```{r ex_11}
dados <- data.frame(tempo=tempo2g, status=status2g, grupo= grupos)
fit4 <- survfit(Surv(tempo2g, status2g) ~ grupo, data= dados, conf.type="log-log")
ggsurvplot(
  fit4,                   
  data = dados,           
  risk.table = TRUE,      
  pval = FALSE,           
  conf.int = TRUE,        
  xlim = c(0,40),         
  xlab = "Tempo em meses",  
  ylab = "S(t)",
  break.time.by = 10,     
  ggtheme = theme_light(), 
  risk.table.y.text.col = T, 
  risk.table.y.text = FALSE  
)
```
