---
title: "Análise de Sobrevivência"
subtitle: "Modelos não Paramétricos"
author: "Prof. Ricardo Accioly"
format:
  revealjs:
    slide-number: true
    css: styles.css
    theme: dark
    footer: "IME05-12532 - Análise de Sobrevivência"
---

## Análise de Sobrevivência (1)

Nesta apresentação vamos ver passo a passo como obter uma estimativa da curva de sobrevivência através do método de Kaplan-Meier.

Vamos inicialmente utilizar o pacote `survival` que é a principal referência em modelos de análise de sobrevivência.

## Análise de Sobrevivência (2)

Vamos usar neste exemplo dados de pacientes com leucemia.

O objetivo é verificar se o tratamento proposto, 6MP, tem efeito sobre a doença.

Existem dois grupos de pacientes:

-   21 receberam 6MP que é um medicamento para tratar leucemia
-   Os outros 21 receberam placebo.

::: {.fragment .highlight-red}
O evento falha aqui é ocorrer uma recaída na doença.
:::

## Método Kaplan-Meier {.smaller}

::: panel-tabset
### Ajuste

```{r }
#| echo: fenced
library(survival)
tempo<- c(6,6,6,6,7,9,10,10,11,13,16,17,19,20,22,23,25,32,32,34,35)
status<- c(1,1,1,0,1,0,1,0,0,1,1,0,0,0,1,1,0,0,0,0,0) 
tempo2<- c(1,1,2,2,3,4,4,5,5,8,8,8,8,11,11,12,12,15,17,22,23)
status2<- c(1,1,1,1,1,1,1,1,1,1,1,1,1,1,1,1,1,1,1,1,1) 
tempo2g <- c(tempo,tempo2)
status2g <- c(status,status2)
grupos <- c(rep(1,21),rep(2,21))
dados <- data.frame(tempos=tempo2g, status=status2g, grupos=grupos)
ajusteKM <- survfit(Surv(tempos, status) ~ grupos, data=dados, conf.type="log-log")
```

### Grafico

```{r}
#| echo: false
library(survminer)
ggsurvplot(ajusteKM, data = dados, 
           risk.table = TRUE, 
           pval = FALSE, 
           conf.int = TRUE, 
           xlim = c(0,40), 
           xlab = "Tempo em meses", 
           ylab = "S(t)",
           break.time.by = 10, 
           ggtheme = theme_light(), 
           risk.table.y.text.col = T, risk.table.y.text = FALSE 
)
```
:::

## Método Kaplan-Meier {.smaller}

```{r}
#| echo: fenced
summary(ajusteKM)
```

## Método de Nelson-Aalen {.smaller}

```{r}
tempo<- c(6,6,6,6,7,9,10,10,11,13,16,17,19,20,22,23,25,32,32,34,35)
status<- c(1,1,1,0,1,0,1,0,0,1,1,0,0,0,1,1,0,0,0,0,0) 
tempo2<- c(1,1,2,2,3,4,4,5,5,8,8,8,8,11,11,12,12,15,17,22,23)
status2<- c(1,1,1,1,1,1,1,1,1,1,1,1,1,1,1,1,1,1,1,1,1) 
tempo2g <- c(tempo,tempo2)
status2g <- c(status,status2)
grupos <- c(rep(1,21),rep(2,21))
dados <- data.frame(tempos=tempo2g, status=status2g, grupos=grupos)
ajusteNA <- survfit(Surv(tempos, status)~grupos, data = dados, stype=2, ctype=1, conf.type="log-log")
```

## Gráfico Método Nelson-Aalen

```{r}
#| echo: fenced
library(survminer)
graf <- ggsurvplot(ajusteNA, data = dados, 
           risk.table = TRUE, 
           pval = FALSE, 
           conf.int = TRUE, 
           xlim = c(0,40), 
           xlab = "Tempo em meses", 
           ylab = "S(t)",
           break.time.by = 10, 
           ggtheme = theme_light(), 
           risk.table.y.text.col = T, risk.table.y.text = FALSE 
)
```

## Gráfico do Método Nelson-Aalen

```{r}
graf
```



## Método Nelson-Aalen {.smaller}

```{r}
#| echo: fenced
summary(ajusteNA)
```

