---
title: "Análise de Sobrevivência"
subtitle: "Modelos SemiParamétrico de Cox"
author: "Ricardo Accioly"
format:
 html:
    code-link: true
    fig-width: 9
    fig-height: 7
    fig-dpi: 300
knitr:
  opts_chunk: 
    out.width: 90%
    comment: "#>"
---

## Diagnóstico do modelo de Cox {.smaller .scrollable}

O conjunto de dados carregados a seguir são de 238 pacientes viciados com heroína.

Os pacientes foram tratados em duas clínicas (1 e 2), além disso foram coletadas informações sobre dose de medicamento ministrado no tratamento e se o paciente já havia sido preso ou não.

Os tempos (`survt`) são em dias e o evento analisado foi o tempo até a saída da clínica (status=1) ou o tempo até o término de estudo (tempo censurado (status=0).

-   id: Identificação do paciente
-   clinic: clinica em que ocorreu o tratamento
-   survt: tempo até a saída da clínica (dias)
-   status: censoring status 0=censored (censurado), 1=evento
-   prison: 0= se nunca foi preso e 1= se já foi preso
-   dose: dose do medicamento ministradp

## Carregando os dados

```{r}
library(survival)
library(readxl)
dados <- read_xlsx("heroina.xlsx", col_names = TRUE )
str(dados)
```

## Avaliando presença de dados ausentes

```{r}
sum(complete.cases(dados))
```

## Ajuste do modelo

```{r}
ajuste1 <- coxph(Surv(survt,status) ~ clinic + prison + dose,
                 ties= "efron", data=dados)
ajuste1
```

## Avaliando o modelo

```{r}
amostra.dados <- data.frame(clinic = c("1", "2"), prison = rep(0, 2), dose = rep(mean(dados$dose), 2))
amostra.sobr <- survfit(ajuste1, newdata = amostra.dados)
plot(amostra.sobr, col = c(1, 2), conf.int = TRUE,
xlab = "Tempo (dias)", ylab = "S(t)")
legend("bottomleft", bty = "n", lty = 1, col = 1:2,
legend = sprintf("clinic %d", 1:2))
```

## Avaliando proporcionalidade

```{r}
vic.km.clinica <- survfit(Surv(survt, status) ~ clinic, data = dados)
tabela.vic <- summary(vic.km.clinica)
plot(tabela.vic$time, log(-log(tabela.vic$surv)),
col = tabela.vic$strata, xlab = "log(t)", ylab = "log(-log(S))",
pch = 20) 
```

## Avaliando proporcionalidade

```{r}
library(rms)
survplot(npsurv(Surv(survt, status) ~ clinic, data = dados),
loglog = TRUE, logt=TRUE, xlab = "Tempo", ylab = "log(-log(S))")
```

## Avaliando o modelo

```{r}
survplot(npsurv(Surv(survt, status) ~ prison, data = dados),
loglog = TRUE, logt=TRUE, xlab = "Tempo", ylab = "log(-log(S))")
```

## Avaliando o modelo

```{r}
dados$dose_60 <- as.integer(dados$dose<=60)
survplot(npsurv(Surv(survt, status) ~ dose_60, data = dados),
loglog = TRUE, logt=TRUE, xlab = "Tempo", ylab = "log(-log(S))")
```

## Resíduos de Cox-Snell

```{r}
library(car)
cox.snell <- abs(dados$status - ajuste1$residuals)
qqPlot(cox.snell, dist = "exp", rate = mean(cox.snell))
```

## Resíduos de Schoenfeld

```{r}
cox.zph(ajuste1)
```

## Resíduos de Schoenfeld

```{r}
resid.sch <- cox.zph(ajuste1)
par(mfrow=c(1,3))
plot(resid.sch)
```


## Estratificação

```{r}
ajusteCoxE <-coxph(Surv(survt,status) ~ strata(clinic) + prison + dose,
                 ties= "efron", data=dados)
summary(ajusteCoxE)
```
