---
title: "Análise de Sobrevivência"
subtitle: "Modelos SemiParamétrico de Cox"
author: "Ricardo Accioly"
format:
  revealjs:
    theme: dark
    slide-number: true
    chalkboard: 
      buttons: false
    preview-links: auto
    css: styles.css
---

## Modelo SemiParamétrico de Cox

Vamos usar neste exemplo dados de pacientes com leucemia.

O objetivo é verificar se o novo tratamento proposto, 6MP, tem efeito sobre a doença. (Rx=1 ou Rx=0)

Existem dois grupos de pacientes. 21 receberam 6MP que é um medicamento para tratar leucemia (Rx=0) e os outros 21 receberam placebo (Rx=1).

Além do tipo de tratamento foram coletadas informações sobre o sexo dos pacientes e do log do número de células brancas (logwbc).

O evento falha aqui é ocorrer uma recaída na doença.

## Leitura dos Dados

```{r}
#| echo: true
library(survival)
library(readxl)
dados <- read_xlsx("anderson.xlsx")
gt::gt(head(dados))
```

## Ajuste do Modelo de Cox

```{r}
#| echo: true
# Somente com a variável Rx
ajuste1 <- coxph(Surv(tempo,status) ~ Rx,data=dados)
ajuste1
```

Como Rx é uma variável binária, a mudança de 0 para 1 implica num aumenta da taxa de falhas.

## Ajuste do Modelo de Cox

```{r}
#| echo: true
# Com a variável Rx e logwbc
ajuste2 <- coxph(Surv(tempo,status) ~ Rx + logwbc,data=dados)
ajuste2
```

O aumento do log do número de células brancas também aumenta a taxa de falhas.

## Ajuste do Modelo de Cox

```{r}
#| echo: true
# Com a variável Rx, logwbc e sexo
ajuste3 <- coxph(Surv(tempo,status) ~ Rx + logwbc + sexo,data=dados)
ajuste3
```

O modelo não indicou que a variável sexo é estatísticamente significativa.

## Ajuste do Modelo de Cox

```{r}
#| echo: true
## Ajuste do Modelo de Cox com sexo como fator
ajuste4 <- coxph(Surv(tempo,status) ~ Rx + logwbc + factor(sexo), data=dados)
ajuste4
```

Mesmo transformado a variável sexo em fator, ela permaneceu sem significância estatística.

## Outro conjunto de dados {.smaller}

Neste exemplo os dados considerados referem-se a um estudo, descrito em Klein e Moeschberger (1997), realizado com 90 pacientes do sexo masculino diagnosticados no período de 1970-1978 com cancer de laringe e que foram acompanhados até 01/01/1983.

Para cada paciente foram registrados, no diagnóstico, a idade (em anos) e o estágio da doença (I = tumor primário, II = desenvolvimento de nódulos, III = metástases e IV = combinação dos 3 estágiosanteriores) bem como seus respectivos tempos de falha ou censura (em meses).

Os estágios encontram-se ordenados pelo grau de seriedade da doença (menos sério para mais sério).

## Leitura dos dados

```{r}
#| echo: true
library(tidyverse)
dados2 <- read_table("laringe.txt")
gt::gt(head(dados2))
```

## Ajuste do Modelo de Cox

```{r}
#| echo: true
ajuste5 <- coxph(Surv(tempos,cens) ~ factor(estagio),data=dados2)
ajuste5
```

A medida que o estágio aumenta, aumenta a taxa de mortalidade dos pacientes.
