---
title: "Análise de Sobrevivência"
subtitle: "Estratificação no Modelo de Cox"
author: "Ricardo Accioly"
format:
  revealjs:
    theme: dark
    slide-number: true
    chalkboard: 
      buttons: false
    preview-links: auto
    css: styles.css
---

## Estratificação no Modelo de Cox {.smaller .scrollable}

Vamos usar o conjunto de dados da biblioteca `survival` denominado veteran.

Os dados são de um estudo clínico realizado pela Administração de Veteranos sobre veteranos do sexo masculino com câncer de pulmão avançado e inoperável.

No ensaio, os pacientes foram randomizados para receber uma quimioterapia padrão ou uma quimioterapia experimental, e o tempo final foi o tempo até a morte

Os dados coletados foram:

-   trt: tratamento padrão=1 experimental=2
-   celltype: tipo de tumor (1=squamous, 2=celula pequena, 3=adenocarcinoma, 4=grande)
-   time: tempo de sobrevivência (dias)
-   status: censoring status 0=censored (censurado), 1=evento
-   karno: Karnofsky score, um método de quantificar o status básico do paciente
-   diagtime: tempo em meses do diagnóstico até a aleatorização
-   age: idade em anos na aleatorização
-   prior: terapia anterior 0=não e 10=sim

## Carregando os dados

```{r}
#| echo: fenced
library(survival)
dados <- veteran
summary(dados)
str(dados)
```

## Verificando dados ausentes

```{r}
#| echo: fenced
nrow(dados)
sum(complete.cases(dados))
```

## Visualizando

```{r}
#| echo: fenced
ajusteKM <- survfit(Surv(time/365.25, status) ~ trt, data=dados)
plot(ajusteKM, mark.time=FALSE, col=c(1:2), lwd=3, las=1, bty='n', xlab='Tempo (anos)', ylab='Sobrevivência')
legend("topright", c('Padrão', 'Experimental'), lwd=3, col=c(1:2))
```

## Modelo de Cox

```{r}
#| echo: fenced
ajusteCox <- coxph(Surv(time/365.25, status) ~ trt + karno + diagtime + age + prior + celltype, data=dados)
summary(ajusteCox)
```

## Usando o stepAIC

```{r}
#| echo: fenced
library(MASS)
ajuste_AIC <- stepAIC(ajusteCox, trace=FALSE)
summary(ajuste_AIC)
```

## Resíduos de Schoenfeld

```{r}
#| echo: fenced
cox.zph(ajuste_AIC)
resid.sch <- cox.zph(ajuste_AIC)
par(mfrow=c(1,2))
plot(resid.sch)
```

## Estratificação

```{r}
#| echo: fenced
ajusteCoxE <- coxph(Surv(time/365.25, status) ~ karno + strata(celltype), data=dados)
summary(ajusteCoxE)
```

## Grafico

```{r}
ajuste_aux <- survfit(ajusteCoxE)
plot(ajuste_aux, mark.time=FALSE, col=c(1:4), lwd=3, las=1, bty='n', xlab='Tempo (anos)', ylab='Sobrevivência')
legend("topright", levels(dados$celltype), lwd=3, col=c(1:4))
```

## Estratificação de Karno

```{r}
#| echo: fenced
# Karno 100 bom
# Karno >60 o paciente está apto a viver sozinho
# karno 30-60 requer assintência médica
# karno < 30 paciente hospitalizado
dados$fkarno <- cut(dados$karno, c(0, 30, 60, 100))
ajusteCoxE1 <- coxph(Surv(time/365.25, status) ~ strata(fkarno) + celltype, data=dados)
summary(ajusteCoxE1)
```

## Grafico

```{r}
#| echo: fenced
ajuste_aux1 <- survfit(ajusteCoxE1)
plot(ajuste_aux1, mark.time=FALSE, col=c(1:3), lwd=3, las=1, bty='n', xlab='Tempo (anos)', ylab='Sobrevivência')
legend("topright", levels(dados$fkarno), lwd=3, col=c(1:3))
```
