---
title: "Análise de Sobrevivência"
subtitle: "Modelos semi-paramétrico de Cox"
author: "Ricardo Accioly"
format: html
---

### Introdução

Vamos usar neste exemplo dados da biblioteca survival.

Os dados são de sobrevivência de pacientes com cancer de pulmão em estágio avançado do North Central Cancer Treatment Group.

\- inst: Códico da Intituição

\- time: Tempo de sobrevivência em dias

\- status: 1=censurado, 2=morto

\- age: Idade em anos

\- sex: 1=Homem 2 = Mulher

\- ph.ecog: escore ecog 0=bom 5=morto

\- ph.karno: escore de Karnofsky (ruim=0-bom=100) definido pelo médico

\- pat.karno: escore de Karnofsky definido pelo paciente

\- meal.cal: Calorias consumidas nas refeições

\- wt.loss: Perda de peso nos últimos seis meses (libras)

### Carregando os dados

```{r ex_1}
library(survival)
dados <- lung
str(dados)
summary(dados)

```

### Verificação de dados faltantes

```{r ex_2}
sum(complete.cases(lung))
library(dplyr)
dados <- dados %>% na.omit(dados)
summary(dados)
```

## Modelo Semi-paramétrico de Cox

```{r}
ajuste1 <- coxph(Surv(time, status) ~ age + sex + ph.ecog +
                   ph.karno + pat.karno + meal.cal + wt.loss, data = dados)
summary(ajuste1)
logLik(ajuste1)

```

## Usando o teste de Wald e da razão de verossimilhança

O teste de Wald avalia a estatística z, que no caso acima indica que diversas variáveis não são significativas, por exemplo, meat.cal, age, pat.karno.

Vamos eliminar somente meat.cal e fazer o teste da razão de verossimilhança para confirmarmos que ela não é estatísticamente significativa.

```{r}
ajuste2 <- coxph(Surv(time, status) ~ age + sex + ph.ecog +
                   ph.karno + pat.karno + wt.loss, data = dados)
logLik(ajuste2)

TRV <- 2*(logLik(ajuste1) - logLik(ajuste2))
pchisq(TRV[1],1, lower.tail = FALSE)
```

O resultado acima confirma que o modelo não é afetado pela retirada de meat.cal, ou seja, ela não é estatísticamente significativa.

## Automatizando ajuste

```{r}
library(MASS)
ajuste3 <- stepAIC(ajuste1, direction="backward", trace=FALSE)
summary(ajuste3)
```

Veja que wt.loss e ph.karno são marginalmente significativas. pat.karno tem p-valor acima de 0,10 o que normalmente indicaria sua retirada do modelo.

## Usando o BIC

```{r}
n_eventos <- sum(dados$status)
ajuste4 <- stepAIC(ajuste1, direction="backward", k= log(n_eventos), trace=FALSE)
summary(ajuste4)
```

## Informações do Ajuste

```{r}
coef(ajuste4)
logLik(ajuste4)
```

## Tempos Idênticos

```{r}
ajuste5 <- coxph(Surv(time,status==2) ~ sex + ph.ecog , 
                 ties= "efron", 
                 data=dados)
ajuste6 <- coxph(Surv(time,status==2) ~ sex + ph.ecog , 
                 ties= "breslow", 
                 data=dados)
ajuste7 <- coxph(Surv(time,status==2) ~ sex + ph.ecog , 
                 ties= "exact", 
                 data=dados)
dif_met <- rbind(coef(ajuste5), coef(ajuste6), coef(ajuste7))
row.names(dif_met) <- c("Efron", "Breslow", "Exact")
knitr::kable(dif_met)
```


Observe que as diferenças entre os métodos são pequenas, não afetando a interpretação. 


## Avaliando Ajuste

```{r, message=FALSE}
av1 <- survfit(Surv(time, status) ~ sex, data = dados)
av1.tab <- summary(av1)
plot(log(av1.tab$time),log(-log(av1.tab$surv)),
col = av1.tab$strata, xlab = "log(t)", ylab = "log(-log(S))",
pch = 20)
legend("bottomright", bty = "n", lty = 1, col = c(1:2),
legend = sprintf("Sexo %d", 1:2))
av2 <- survfit(Surv(time, status) ~ ph.ecog, data = dados)
av2.tab <- summary(av2)
plot(log(av2.tab$time),log(-log(av2.tab$surv)),
col = av2.tab$strata, xlab = "log(t)", ylab = "log(-log(S))",
pch = 20)
legend("bottomright", bty = "n", lty = 1, col = c(1,2,3,4),
legend = sprintf("Ecog %d", 0:3))

```


Não temos indicação gráfica de não proporcionalidade das taxas de falhas

## Resíduos de Cox-Snell

```{r, message=FALSE}
library(car)
cox.snell <- abs(dados$status - ajuste4$residuals)
qqPlot(cox.snell, dist = "exp", rate = mean(cox.snell))
```

Algum desvio na cauda direita

## Resíduos de Schoenfeld

```{r}
cox.zph(ajuste4)
resid.sch <- cox.zph(ajuste4)
par(mfrow=c(1,3))
plot(resid.sch)
```

Não há indicação significativa de não proporcionalidade. 

Somente ph.ecog apresenta um p valor mais baixo indicando um potencial comportamento de não proporcionalidade. A hipótese nula é que o coeficiente angular é zero.

## Resíduos Martingale e Deviance

Os resíduos Martingale servem para avaliar alguma forma de não lineridade do modelo e os resíduoas deviance para verificarmos a presença de outliers.

```{r}
par(mfrow=c(1,2))
mart<- residuals(ajuste4,type="martingale")
dev<- residuals(ajuste4,type="deviance")
plot(mart, ylab="res",pch=20)
title("Resıduos Martingale")
plot(dev, ylab="res",pch=20)
title("Residuos Deviance")
```

Não temos indicações claras em nenhum dos dois resíduos 


## Modelo de Cox Estratificado

Na eventiualidade de termos um termo claramente violando a proporcionalidade das taxas de falhas, podemos contornar este problema usando a variável como um estrato.

```{r}
ajuste4_E <- coxph(Surv(time, status) ~ sex + strata(ph.ecog), data=dados)
summary(ajuste4_E)
```

```{r}
ajuste_aux <- survfit(ajuste4_E)
plot(ajuste_aux, mark.time=FALSE, col=c(1:4), lwd=3, las=1, bty='n', xlab="Tempo (dias)", ylab="S(t)")
niveis <- sort(unique(dados$ph.ecog))
legend("topright", levels(factor(niveis)), lwd=3, col=c(1:6))
```
