---
title: "Análise de Sobrevivência"
subtitle: "Modelos SemiParamétrico de Cox"
author: "Ricardo Accioly"
format:
 html:
    code-link: true
    fig-width: 9
    fig-height: 7
    fig-dpi: 300
knitr:
  opts_chunk: 
    out.width: 90%
    comment: "#>"
---

## Modelo SemiParamétrico de Cox

```{r}
library(survival)
```

## Outro conjunto de dados {.smaller}

Neste exemplo os dados considerados referem-se a um estudo, descrito em Klein e Moeschberger (1997), realizado com 90 pacientes do sexo masculino diagnosticados no período de 1970-1978 com cancer de laringe e que foram acompanhados até 01/01/1983.

Para cada paciente foram registrados, no diagnóstico, a idade (em anos) e o estágio da doença (I = tumor primário, II = desenvolvimento de nódulos, III = metástases e IV = combinação dos 3 estágiosanteriores) bem como seus respectivos tempos de falha ou censura (em meses).

Os estágios encontram-se ordenados pelo grau de seriedade da doença (menos sério para mais sério).

## Leitura dos dados

```{r}
#| echo: true
library(tidyverse)
dados2 <- read_table("laringe.txt")
gt::gt(head(dados2))
```

## Ajuste do Modelo de Cox

```{r}
#| echo: true
ajuste5 <- coxph(Surv(tempos,cens) ~ factor(estagio),data=dados2)
ajuste5
```

A medida que o estágio aumenta, aumenta a taxa de mortalidade dos pacientes.
