---
title: "Análise de Sobrevivência"
subtitle: "Modelos semi-paramétrico de Cox"
author: "Ricardo Accioly"
format: html
---

### Introdução

Nesta etapa vamos começar a trabalhar com o modelo semi-paramétrico de Cox

O conjunto de dados a seguir chamado "anderson.xlsx" consiste em tempos de remissão (em semanas) em 42 pacientes com leucemia, metade dos quais recebem uma certa nova terapia de tratamento e a outra metade recebe uma terapia de tratamento padrão. A variável de exposição de interesse é o tratamento (Rx = 0 se novo tratamento, Rx = 1 se tratamento padrão).

Duas outras variáveis para controle como potenciais confundidores são a contagem de glóbulos brancos (ou seja, logwbc) e sexo. O status de falha é definido pela variável recaída (0 se censurado, 1 se falhar).

### Carregando os dados

```{r ex_1}
library(survival)
library(readxl)
dados <- read_xlsx("anderson.xlsx", col_names = TRUE )
summary(dados)

```

### Ajuste Não Paramétrico

```{r ex_2}
ekm <- survfit(Surv(tempo,status)~Rx, data=dados)
tempo <- ekm$time
st <- ekm$surv
summary(ekm)
plot(ekm, xlab="T(semanas)",ylab="S(t)", lty=2:3)
legend("topright",c("Rx=0","Rx=1"), lty = 2:3)
```

## Modelo Semi-paramétrico de Cox

```{r}
leuc.cox1 <- coxph(Surv(tempo, status) ~ sexo + logwbc + Rx, data = dados)
summary(leuc.cox1)
```

## Automatizando ajuste

```{r}
library(MASS)
leuc.cox2 <- stepAIC(leuc.cox1, direction="backward", trace=FALSE)
summary(leuc.cox2)
```

## Informações do Ajuste

```{r}
coef(leuc.cox2)
logLik(leuc.cox2)
```

## Avaliando Ajuste

```{r, message=FALSE}
library(rms)
survplot(npsurv(Surv(tempo, status) ~ Rx, data = dados),
loglog = TRUE, logt=TRUE, xlab = "Tempo", ylab = "log(-log(S))")

```

## Avaliando Ajuste 2

```{r, message=FALSE}
library(survminer)
ponto <- surv_cutpoint(dados, time = "tempo", event = "status", variables = "logwbc")
ponto$cutpoint[1]
dados$grupolwbc <- cut(dados$logwbc,ponto$cutpoint[1])
survplot(npsurv(Surv(tempo, status) ~ grupolwbc, data = dados),
loglog = TRUE, logt=TRUE, xlab = "Tempo", ylab = "log(-log(S))")

```
