---
title: "Análise de Sobrevivência"
subtitle: "Modelos SemiParamétrico de Cox"
author: "Ricardo Accioly"
format:
  revealjs:
    theme: dark 
    slide-number: true
    chalkboard: 
      buttons: false
    preview-links: auto
    css: styles.css
---

## Modelo SemiParamétrico de Cox {.smaller .scrollable}

Vamos usar neste exemplo dados da biblioteca survival.
Os dados são de sobrevivência de pacientes com cancer de pulmão em estágio avançado do North Central Cancer Treatment Group.

-   inst: Institution code (Código da instituição)
-   time: Survival time in days (Tempo de sobrevivência em dias)
-   status: censoring status 1=censored (censurado), 2=dead (morto)
-   age: Age in years (Idade em anos)
-   sex: Male=1 Female=2 (1=Homem, 2 = Mulher)
-   ph.ecog: ECOG performance score as rated by the physician. 0=asymptomatic, 1= symptomatic but completely ambulatory, 2= in bed \<50% of the day, 3= in bed \> 50% of the day but not bedbound, 4 = bedbound
-   ph.karno: Karnofsky performance score (bad=0-good=100) rated by physician
-   pat.karno: Karnofsky performance score as rated by patient
-   meal.cal: Calories consumed at meals
-   wt.loss: Weight loss in last six months (pounds)


## Carregando os dados

```{r}
library(survival)
dados <- lung
str(dados)
```

Analisando vemos que o conjunto de dados tem 10 variáveis e 228 observações

## Avaliando a presença de dados ausentes

```{r}
sum(complete.cases(lung))
```

Existem 167 casos completos, ou seja, temos dados ausentes em algumas variáveis

## Visualizando dados iniciais

```{r}
gt::gt(head(dados))
```

## Modelo de Cox

```{r}
ajuste1 <- coxph(Surv(time,status==2) ~ age + sex + ph.ecog + ph.karno +
                   pat.karno + meal.cal + wt.loss, data=dados)
coef(ajuste1)
logLik(ajuste1)
```

As funções coef e loglik nos dão detalhes do modelo ajustado.

## Resultados do ajuste

```{r}
summary(ajuste1)
```

O ajuste com todas as variáveis mostrou que 60 observações foram eliminadas devido a dados ausentes. 

## Reavaliando o modelo de Cox

```{r}
ajuste2 <- coxph(Surv(time,status==2) ~ age + sex + ph.ecog + ph.karno +
                   pat.karno + wt.loss, data=dados)
coef(ajuste2)
logLik(ajuste2)
```

Neste modelo eliminamos a variável meat.cal, pois seu p-valor indicou que ela não era estatisticamente significativa.

## Resultados do modelo reavaliado

```{r}
summary(ajuste2)
```

Veja que ao eliminar meat.cal passamos a ter somente 18 observações eliminadas devido a dados ausentes.


## Eliminando dados faltantes

```{r}
dados1 <- na.omit(dados)
ajuste3 <- coxph(Surv(time,status==2) ~ age + sex + ph.ecog + ph.karno +
                   pat.karno + meal.cal + wt.loss, data=dados1)
logLik(ajuste3)
```

Observe que modelos com números diferentes de observações não podem ser comparados, desta forma, inicialmente vamos eliminar os dados ausentes.
Posteriormente devemos rever este ponto, pois ao eliminar observações podemos estar afetando a signicância de algumas variáveis explicativas.

## Resultados do ajuste

```{r}
summary(ajuste3)
```

A variável meat.cal continua sem significância estatística. 

## Modelo sem meat.cal

```{r}
ajuste4 <- coxph(Surv(time,status==2) ~ age + sex + ph.ecog + ph.karno +
                   pat.karno + wt.loss, data=dados1)
logLik(ajuste4)
```

Meat.cal foi retirada do ajuste

## Resultados do ajuste

```{r}
summary(ajuste4)
```

Adotando o nível de significância de 0,10, veja que agora pat.karno não é estatisticamente significativa!
Na amostra original ela era estatisticamente significativa.

## Teste da Razão de verossimilhança

Quando os modelos são encaixados e estamos com amostras iguais, podemos usar o teste da razão de verossimilhança

```{r}
TRV <- 2*(logLik(ajuste3) - logLik(ajuste4))
1 - pchisq(TRV[1],1)

# Posso obter o mesmo resultado com a Anova
anova(ajuste3,ajuste4)
```

## Modelos não encaixados

```{r}
ajuste5 <- coxph(Surv(time,status==2) ~ age + ph.karno + wt.loss,
                 data=dados1)
coef(ajuste5)
ajuste6 <- coxph(Surv(time,status==2) ~ sex + ph.ecog + pat.karno, data=dados1)
coef(ajuste6)
```

## Comparando modelo com o AIC e BIC

```{r}
AIC(ajuste5,ajuste6)
BIC(ajuste5,ajuste6)

```

A comparação de modelos não encaixados pode ser feita através do AIC ou do BIC. Observe que os modelo devem ter o mesmo tamanho de amostra.

## Utilizando o stepAIC

```{r}
library(MASS)
novoajuste <- stepAIC(ajuste4, direction = "backward", trace=FALSE)
summary(novoajuste)
```


