---
title: "Análise de Sobrevivência"
subtitle: "Modelos não Paramétricos"
author: "Prof. Ricardo Accioly"
format:
  revealjs:
    slide-number: true
    css: styles.css
    theme: dark
    footer: "IME05-12532 - Análise de Sobrevivência"
---

## Análise de Sobrevivência (1)

Nesta apresentação vamos ver passo a passo como obter uma estimativa da curva de sobrevivência através do método de Kaplan-Meier.

Vamos inicialmente utilizar o pacote `survival` que é a principal referência em modelos de análise de sobrevivência.

## Análise de Sobrevivência (2)

Vamos usar neste exemplo dados de pacientes com leucemia.

O objetivo é verificar se o tratamento proposto, 6MP, tem efeito sobre a doença.

Existem dois grupos de pacientes:

-   21 receberam 6MP que é um medicamento para tratar leucemia
-   Os outros 21 receberam placebo.

::: {.fragment .highlight-red}
O evento falha aqui é ocorrer uma recaída na doença.
:::

## Método de KM - 6MP

::: panel-tabset
### Ajuste KM

```{r}
#| echo: fenced
#| code-line-numbers: "|4-5|7"
library(survival)
tempos<- c(6,6,6,6,7,9,10,10,11,13,16,17,19,20,22,23,25,32,32,34,35)
status<- c(1,1,1,0,1,0,1,0,0,1,1,0,0,0,1,1,0,0,0,0,0)
dados <- data.frame(tempos=tempos, status=status)
ajusteKM <- survfit(Surv(tempos, status) ~ 1, data=dados)
```

### Grafico

```{r}
plot(ajusteKM, xlab="Tempo (semanas)",ylab="S(t)", lty=1, col=1, lwd=2 ) 
legend("topright","6-MP", lty = 1, col = 1, lwd=2)
```
:::

## Método de KM - 6MP

```{r}
#| echo: fenced
#| code-line-numbers: "|3"
summary(ajusteKM)
```

## Método de KM - Placebo

::: panel-tabset
### Ajuste

```{r}
#| echo: fenced
tempo2<- c(1,1,2,2,3,4,4,5,5,8,8,8,8,11,11,12,12,15,17,22,23)
status2<- c(1,1,1,1,1,1,1,1,1,1,1,1,1,1,1,1,1,1,1,1,1) 
dados2 <- data.frame(tempos=tempo2, status=status2)
ajusteKM2 <- survfit(Surv(tempos, status) ~ 1, data=dados2)

```

### Gráfico

```{r}
plot(ajusteKM2, xlab="t(semanas)",ylab="S(t)", lty=1, col=2, lwd=2 ) 
legend("topright","Placebo", lty = 1, col=2, lwd=2)
```
:::

## Método de KM - Placebo

```{r}
#| echo: fenced
summary(ajusteKM2)
```

## Análise conjunta

::: panel-tabset
### Ajuste conjunto

```{r}
#| echo: true
tempo2g <- c(tempos,tempo2)
status2g <- c(status,status2)
grupos <- c(rep(1,21),rep(2,21))
dados3 <- data.frame(tempos=tempo2g, status=status2g, grupos=grupos)
ajusteKM3 <- survfit(Surv(tempos, status) ~ grupos, data=dados3)
```

### Gráfico

```{r}
plot(ajusteKM3, xlab="T(semanas)",ylab="S(t)", lty=1, 
     col=c(1,2), lwd=2, conf.int=0.95) 
legend("topright",c("6-MP","Placebo"), lty = 1:1, col=c(1,2), lwd=2)

```
:::

## Método de KM - 6MP e Placebo {.smaller}

```{r}
#| echo: true
summary(ajusteKM3)
```

## Diferentes Tipos de Intervalo de Confiança

```{r}
#| echo: true
#| code-line-numbers: "|7"
tempo2g <- c(tempos,tempo2)
status2g <- c(status,status2)
grupos <- c(rep(1,21),rep(2,21))
dados3 <- data.frame(tempos=tempo2g, status=status2g, grupos=grupos)
ajusteKM4 <- survfit(Surv(tempos, status) ~ grupos, data=dados3,
                     conf.type="plain")
```

## IC Pleno (Aproximação pela Normal) {.smaller}

```{r}
#| echo: true
summary(ajusteKM4)
```

## IC log - Padrão do R {.smaller}

```{r}
ajusteKM5 <- survfit(Surv(tempos, status) ~ grupos, data=dados3,
                     conf.type="log")
summary(ajusteKM5)
```

## IC log-log - Kalbfleish-Prentice {.smaller}

```{r}
ajusteKM6 <- survfit(Surv(tempos, status) ~ grupos, data=dados3,
                     conf.type="log-log")
summary(ajusteKM6)
```

## Outra forma de visualização {.smaller}

::: panel-tabset
### Survminer

```{r}
#| echo: true
library(survminer)
dados <- data.frame(tempo=tempo2g, status=status2g, grupo= grupos)
ajusteKM4 <- survfit(Surv(tempo2g, status2g) ~ grupo, data= dados, conf.type="log-log")
graf <- ggsurvplot(ajusteKM4, data = dados, 
           risk.table = TRUE, 
           pval = FALSE, 
           conf.int = TRUE, 
           xlim = c(0,40), 
           xlab = "Tempo em meses", 
           ylab = "S(t)",
           break.time.by = 10, 
           ggtheme = theme_light(), 
           risk.table.y.text.col = T, risk.table.y.text = FALSE 
)
```

### Gráfico

```{r}
#| echo: false
graf
```
:::

## Outra forma de sumário {.smaller}

```{r}
#| echo: true
surv_summary(ajusteKM4)
```

