---
title: "Análise de Sobrevivência"
subtitle: "Modelos não Paramétricos"
author: "Prof. Ricardo Accioly"
format:
  revealjs:
    slide-number: true
    css: styles.css
    theme: dark
    footer: "IME05-12532 - Análise de Sobrevivência"
---

## Análise de Sobrevivência (1)

Nesta apresentação vamos ver passo a passo como obter uma estimativa da curva de sobrevivência através do método de Kaplan-Meier.

Vamos inicialmente utilizar o pacote `survival` que é a principal referência em modelos de análise de sobrevivência.

## Análise de Sobrevivência (2)

Vamos usar neste exemplo dados de pacientes com leucemia.

O objetivo é verificar se o tratamento proposto, 6MP, tem efeito sobre a doença.

Existem dois grupos de pacientes:

-   21 receberam 6MP que é um medicamento para tratar leucemia
-   Os outros 21 receberam placebo.

::: {.fragment .highlight-red}
O evento falha aqui é ocorrer uma recaída na doença.
:::

## Função taxa de falhas e quantis

Vamos obter uma aproximação da função taxa de falhas usando a função density

Posteriormente vamos obter o quantil usando uma função do pacote `survey`

## h(t) não paramétrica - 6MP {.smaller}

::: panel-tabset
### Codigo

```{r}
#| echo: true
library(survival)
library(readxl)
dados <- read_xlsx("anderson.xlsx", col_names = TRUE)
ajusteKM <- survfit(Surv(tempo, status) ~ 1, subset = (Rx==0), data=dados)
ajusteKM_sum <- summary(ajusteKM)
pesos <- ajusteKM_sum$n.event/ajusteKM_sum$n.risk
h <- density(ajusteKM_sum$time, kernel = "gaussian", n = 100, from = 0, to = 35, weights = pesos)
library(ggplot2)
data <- data.frame(x=h$x, y=h$y)
```

### Grafico

```{r}
#| fig-width: 8
#| fig-height: 4
ggplot(data, aes(x=x, y=y)) + geom_line() + scale_y_continuous(limits=c(0,0.20)) + theme_light() +
  theme(axis.text = element_text(size = 12),
        axis.title = element_text(size = 14)) +
  labs(x = "Tempo [semanas]", y = "Estimativa da taxa de falhas", title = "Estimativa da taxa de falhas - 6MP")
```
:::

## h(t) não paramétrica - Placebo {.smaller}

::: panel-tabset
### Codigo

```{r}
#| echo: true
tempo2<- c(1,1,2,2,3,4,4,5,5,8,8,8,8,11,11,12,12,15,17,22,23)
status2<- c(1,1,1,1,1,1,1,1,1,1,1,1,1,1,1,1,1,1,1,1,1) 
dados <- data.frame(tempos=tempo2, status=status2)
ajusteKM <- survfit(Surv(tempos, status) ~ 1, data=dados)
ajusteKM_sum <- summary(ajusteKM)
pesos <- ajusteKM_sum$n.event/ajusteKM_sum$n.risk
h <- density(ajusteKM_sum$time, weights = pesos,
kernel = "gaussian", n = 100, from = 0, to = 25)
data <- data.frame(x=h$x, y=h$y)
```

### Grafico

```{r}
#| fig-width: 8
#| fig-height: 4
ggplot(data, aes(x=x, y=y)) + geom_line() + scale_y_continuous(limits=c(0,0.20)) +  theme_light() +
  theme(axis.text = element_text(size = 12),
        axis.title = element_text(size = 14)) +
  labs(x = "Tempo [semanas]", y = "Estimativa da taxa de falhas", title = "Estimativa da taxa de falhas - Placebo")
```
:::


## Quantis não paramétricos

```{r}
#| echo: true
library(survey)
dados_p <- svydesign(ids = ~1, data=dados)
dados_svykm <- svykm(Surv(tempos, status) ~ 1, dados_p, se=TRUE)
quantile(dados_svykm, 0.5, ci=TRUE)
```
