---
title: "Análise de Sobrevivência"
subtitle: "Modelos Paramétricos - Outros Modelos"
author: "Ricardo Accioly"
format:
  revealjs:
    slide-number: true
    css: styles.css
    theme: dark
    footer: "IME05-12532 - Análise de Sobrevivência"
---

```{r, setup}
#| fig-width: 10
#| fig-height: 4.5
```

## Modelos Paramétricos

Neste exemplo são considerados os tempos de reincidência, em meses, de um grupo de 20 pacientes com cancer de bexiga que foram submetidos a um procedimento cirurgico feito por laser. Aqui vamos utilizar as funções existentes no pacote `survival` e `flexsurv`.

Para ajustar um modelo paramétrico usamos a função `survreg`.

## Metodo de Kaplan-Meier

```{r}
#| echo: true
#| fig-width: 10
#| fig-height: 4.5
library(survival)
tempos<-c(3,5,6,7,8,9,10,10,12,15,15,18,19,20,22,25,28,30,40,45)
cens<-c(1,1,1,1,1,1,1,0,1,1,0,1,1,1,1,1,1,1,1,0)
dados <- data.frame(tempos=tempos, status=cens)
ekm <- survfit(Surv(tempos,status)~1, data=dados)
st <- ekm$surv
tempost <- ekm$time
```

## Biblioteca Flexsurv - Exponencial

```{r}
library(flexsurv)
ajuste1 <- flexsurvreg(Surv(tempos,status)~1,data=dados, dist='exponential')
ajuste1
```

## Biblioteca Flexsurv - Weibull

```{r}
ajuste2 <- flexsurvreg(Surv(tempos,status)~1,data=dados, dist='weibull')
ajuste2
```

## Biblioteca Flexsurv - Lognormal

```{r}
ajuste3 <- flexsurvreg(Surv(tempos,status)~1,data=dados, dist='lognormal')
ajuste3
```

## Biblioteca Flexsurv - LogLogística

```{r}
ajuste4 <- flexsurvreg(Surv(tempos,status)~1,data=dados, dist='llogis')
ajuste4
```

## Biblioteca Flexsurv - Gama Generalizada

```{r}
ajuste5 <- flexsurvreg(Surv(tempos,status)~1,data=dados, dist='gengamma')
ajuste5
```

## Teste da Razão de Verossimilhança {.smaller}

```{r}
#| echo: true
#| fig-width: 10
#| fig-height: 4.5
modelos <- data.frame(modelos=c("exponencial", "Weibull", "lognormal", "gama generalizada"), logvero= c(ajuste1$loglik, ajuste2$loglik, ajuste3$loglik, ajuste5$loglik))
modelos
## Teste da Razão de verossimilhança
## Só é possível de se usar em modelos encaixados
## O modelo log-logístico não é encaixado no gama-generalizado

# Exponencial H0: q=σ=1  H1:dirente de 1
TRVe <- 2*(ajuste5$loglik - ajuste1$loglik)
# Weibull H0: q = 1 H1: diferente de 1
TRVw <- 2*(ajuste5$loglik - ajuste2$loglik)
# Lognormal H0: q = 0 H1: diferente de 0
TRVlog <- 2*(ajuste5$loglik - ajuste3$loglik)

TRV_modelos <- data.frame(modelos=c("exponencial", "Weibull", "lognormal"), TRV= c(TRVe, TRVw, TRVlog), quiquadrado=c(pchisq(TRVe,2, lower.tail = F),pchisq(TRVw,1, lower.tail = F),pchisq(TRVlog,1, lower.tail = F)))
TRV_modelos
```

## Comparando através do AIC {.smaller}

```{r}
#| echo: true
#| fig-width: 10
#| fig-height: 4.5
aic.exp <- -2*ajuste1$loglik + 2*1
aic.wei <- -2*ajuste2$loglik + 2*2
aic.ln <- -2*ajuste3$loglik + 2*2
aic.ll <- -2*ajuste4$loglik + 2*2
aic.gg <- -2*ajuste5$loglik + 2*3
aic <- c(aic.exp, aic.wei, aic.ln, aic.ll, aic.gg)
delta.aic <- aic - min(aic)
delta.aic
peso.aic <- exp(-0.5*delta.aic)/sum(exp(-0.5*delta.aic))
sum(peso.aic)
```

## Peso de Akaike

```{r}
modelos <- data.frame(modelos=c("Exponencial", "Weibull",
                                "Lognormal", "Loglogistico", "GG"),
                      p_Akaike = peso.aic)
modelos
```

## Curvas de Sobrevivência {.smaller}

```{r}
#| eval: false
plot(tempost, st, ylim=range(c(0.0,1)), xlim=range(c(0,50)), ylab="S(t)", xlab="Tempo (meses)")
lines(ajuste1, col="blue", ci=FALSE)
lines(ajuste2, col="green", ci=FALSE)
lines(ajuste3, col="cyan", ci=FALSE)
lines(ajuste4,col="red", ci=FALSE)
lines(ajuste5,col="black", ci=FALSE)
legend("topright", lty=c(1,1,1,1), lwd=c(2,2,2,2),
       col=c("blue", "green", "cyan","red", "black"),
       c("Exponencial","Weibull", "Lognormal" , "LogLogistica", "Gama Generalizada"))
```


## Curvas de Sobrevivência 

```{r}
#| echo: false
plot(tempost, st, ylim=range(c(0.0,1)), xlim=range(c(0,50)), ylab="S(t)", xlab="Tempo (meses)")
lines(ajuste1, col="blue", ci=FALSE)
lines(ajuste2, col="green", ci=FALSE)
lines(ajuste3, col="cyan", ci=FALSE)
lines(ajuste4,col="red", ci=FALSE)
lines(ajuste5,col="black", ci=FALSE)
legend("topright", lty=c(1,1,1,1), lwd=c(2,2,2,2),
       col=c("blue", "green", "cyan","red", "black"),
       c("Exponencial","Weibull", "Lognormal" , "LogLogistica", "Gama Generalizada"))
```
