---
title: "Análise de Sobrevivência"
subtitle: "Modelos Paramétricos TFA (AFT)"
author: "Ricardo Accioly"
format:
 html:
    code-link: true
    fig-width: 9
    fig-height: 7
    fig-dpi: 300
knitr:
  opts_chunk: 
    out.width: 90%
    comment: "#>"
---

## Modelo TFA Exponencial

O conjunto de dados carregados a seguir são de 238 pacientes viciados com heroína.

Os pacientes foram tratados em duas clínicas (1 e 2), além disso foram coletadas informações sobre dose de medicamento ministrado no tratamento e se o paciente já havia sido preso ou não.

Os tempos (`survt`) são em dias e o evento analisado foi o tempo até a saída da clínica (status=1) ou o tempo até o término de estudo (tempo censurado (status=0).

-   id: Identificação do paciente
-   clinic: clinica em que ocorreu o tratamento
-   survt: tempo até a saída da clínica (dias)
-   status: censoring status 0=censored (censurado), 1=evento
-   prison: 0= se nunca foi preso e 1= se já foi preso
-   dose: dose do medicamento ministradp

## Carregando os dados

```{r}
#| echo: fenced
library(survival)
library(readxl)
dados <- read_xlsx("heroina.xlsx", col_names = TRUE )
summary(dados)
```

## Avaliando presença de dados ausentes

```{r}
#| echo: fenced
nrow(dados)
sum(complete.cases(dados))
```

## Ajuste do Modelo Exponencial

```{r}
#| echo: fenced
TFAExp <- survreg(Surv(survt, status) ~ clinic + prison + dose,
                   dist = "exponential", 
                   data=dados)
summary(TFAExp)
```

A variável prison é marginalmente significativa considerando um nível de significância de 0,10.

## Teste da Rzão de Verossimilhança

Vamos usar o teste da razão da verssimilhança para avaliar a exclusão da variável prison

```{r}
TFAExp1 <- survreg(Surv(survt, status) ~ clinic + dose,
                   dist = "exponential", 
                   data=dados)
summary(TFAExp1)
# H0: beta de prison=0  H1: beta de prison diferente de zero
TRVe <- 2*(TFAExp$loglik - TFAExp1$loglik)
pchisq(TRVe,1, lower.tail = F)
anova(TFAExp, TFAExp1, test="Chisq")
```

## Usando o AIC

Vamos usar o AIC para selecionar variáveis e verificar se devemos retirar a variável prison

```{r}
library(MASS)
TFAExp1 <- stepAIC(TFAExp, trace = FALSE)
summary(TFAExp1)
```

Vemos que através do AIC não chegamos ao mesmo resultado, ou seja, pelo AIC prison foi mantida no modelo.

O teste da razão de verossimilhança permite uma conclusão mais robusta que o AIC.

## Método de Kaplan-Meier

Vamos suar o método de Kaplan-Meier para visualizar a diferença entre a clinica 1 e a clinica 2

```{r}
#| echo: fenced
ajusteKM <- survfit(Surv(survt, status) ~ clinic, data = dados)
plot(ajusteKM, xlab="T(dias)",ylab="S(t)", lty=1:2, col = 1:2) 
legend("topright", bty = "n", lty = 1:2, col = 1:2,
legend = sprintf("clinic %d", 1:2))
```

## Avaliação dos resultados

Fator de aceleração/desacelaração obtido

```{r}
#| echo: fenced
coefExp <- coef(TFAExp1)
exp(coefExp[2])
exp(coefExp[3])
exp(coefExp[4])
```

A mudança da clinica 1 para a clinica 2 teve um fator de 2,41, ou seja, na mesma probabilidade o tempo até o evento na clinica 2 é 2,41 vezes maior do que na clínica 1, ou seja, desacelerou.

A prisão anterior reduziu o tempo até o evento, o fator foi de 0,78, ou seja, o tempo foi acelerado.

A mudança na dose aumentou ligeiramente o tempo até o evento, o fator foi de 1,03

## Novos dados

Vamos obter o tempo mediano até o evento apenas variando a clínica, as demias variáveis serão mantidas fixas.

```{r}
#| echo: fenced
novosdados <- data.frame(clinic = c("1", "2"),
                         prison = c(0, 0), dose = c(60, 60))
previs <- predict(TFAExp1, type = "quantile", newdata = novosdados, p = 0.5)
previs
```

## Razão entre os tempos medianos

Aqui calculamos a razão entre os tempos mediano da clinica 2 dividido pelo tempo mediano da clinica 1

```{r}
previs[2]/previs[1]
```

## Outro quantil

```{r}
previs <- predict(TFAExp1, type = "quantile", 
                  newdata = novosdados, p = 0.7)
previs

```

## Razão entre os tempos medianos

Aqui calculamos a razão entre os tempos mediano da clinica 2 dividido pelo tempo mediano da clinica 1

```{r}
previs[2]/previs[1]
```

Veja que no modelo TFA a proporcionalidade é verificada em diferentes quantis da curva de sobrevivência
