---
title: "Análise de Sobrevivência"
subtitle: "Modelos não Paramétricos"
author: "Ricardo Accioly"
format:
  revealjs: 
    theme: league
    slide-number: true
    chalkboard: 
      buttons: false
    preview-links: auto
    css: styles.css
---

## Análise de Sobrevivência

Nesta apresentação vamos ver passo a passo como obter uma estimativa da curva de sobrevivência através do método de Kaplan-Meier. Vamos inicialmente utilizar o pacote `survival` que é a principal referência em modelos de análise de sobrevivência.

Vamos usar neste exemplo dados de pacientes com leucemia. O objetivo é verificar se o tratamento proposto, 6MP, tem efeito sobre a doença. Existem dois grupos de pacientes. 21 receberam 6MP que é um medicamento para tratar leucemia e os outros 21 receberam placebo.

O evento falha aqui é ocorrer uma recaída na doença.

## Método de Kaplan-Meier

```{r}
#| echo: true
#| fig-width: 10
#| fig-height: 4.5
library(survival)
tempo<- c(6,6,6,6,7,9,10,10,11,13,16,17,19,20,22,23,25,32,32,34,35)
status<- c(1,1,1,0,1,0,1,0,0,1,1,0,0,0,1,1,0,0,0,0,0)
dados <- data.frame(tempos=tempo, status=status)
ajusteKM <- survfit(Surv(tempos, status) ~ 1, data=dados)
plot(ajusteKM, xlab="Tempo (semanas)",ylab="S(t)", lty=2) 
legend("topright","6-MP", lty = 2)
```

## Método de Kaplan-Meier

```{r}
#| echo: true
#| fig-width: 10
#| fig-height: 4.5
summary(ajusteKM)
```

## Método de Kaplan-Meier

```{r}
#| echo: true
#| fig-width: 10
#| fig-height: 4.5
tempo2<- c(1,1,2,2,3,4,4,5,5,8,8,8,8,11,11,12,12,15,17,22,23)
status2<- c(1,1,1,1,1,1,1,1,1,1,1,1,1,1,1,1,1,1,1,1,1) 
dados2 <- data.frame(tempos=tempo2, status=status2)
ajusteKM2 <- survfit(Surv(tempos, status) ~ 1, data=dados2)
plot(ajusteKM2, xlab="t(semanas)",ylab="S(t)", lty=3) 
legend("topright","Placebo", lty = 3)
```

## Método de Kaplan-Meier

```{r}
#| echo: true
#| fig-width: 10
#| fig-height: 4.5
summary(ajusteKM2)
```

## Análise conjunta

```{r}
#| echo: true
#| fig-width: 10
#| fig-height: 4.5
tempo2g <- c(tempo,tempo2)
status2g <- c(status,status2)
grupos <- c(rep(1,21),rep(2,21))
dados3 <- data.frame(tempos=tempo2g, status=status2g, grupos=grupos)
ajusteKM3 <- survfit(Surv(tempos, status) ~ grupos, data=dados3)
plot(ajusteKM3, xlab="T(semanas)",ylab="S(t)", lty=1:2, 
     col=c(1,4), conf.int=0.95) 
legend("topright",c("6-MP","Placebo"), lty = 1:2, col=c(1,4))
```

## Método de Kaplan-Meier

```{r}
#| echo: true
#| fig-width: 10
#| fig-height: 4.5
summary(ajusteKM3)
```

## Diferentes Tipos de Intervalo de Confiança

```{r}
#| echo: true
#| fig-width: 10
#| fig-height: 4.5
#| code-line-numbers: true
tempo2g <- c(tempo,tempo2)
status2g <- c(status,status2)
grupos <- c(rep(1,21),rep(2,21))
dados3 <- data.frame(tempos=tempo2g, status=status2g, grupos=grupos)
ajusteKM4 <- survfit(Surv(tempos, status) ~ grupos, data=dados3,
                     conf.type="plain")

```

## IC Pleno (Aproximação pela Normal)

```{r}
#| echo: true
#| fig-width: 10
#| fig-height: 4.5
summary(ajusteKM4)
```


## IC log - Padrão do R

```{r}
ajusteKM5 <- survfit(Surv(tempos, status) ~ grupos, data=dados3,
                     conf.type="log")
summary(ajusteKM5)
```

## IC log-log - Kalbfleish-Prentice

```{r}
ajusteKM6 <- survfit(Surv(tempos, status) ~ grupos, data=dados3,
                     conf.type="log-log")

summary(ajusteKM6)
```

## Vamos usar o pacote survminer para incrementar a visualização

```{r}
#| echo: true
#| fig-width: 10
#| fig-height: 4.5
library(survminer)
dados <- data.frame(tempo=tempo2g, status=status2g, grupo= grupos)
ajusteKM4 <- survfit(Surv(tempo2g, status2g) ~ grupo, data= dados, conf.type="log-log")

```

## Gráfico

```{r}
ggsurvplot(ajusteKM4, data = dados, risk.table = TRUE, pval = FALSE, conf.int = TRUE,
           xlim = c(0,40), xlab = "Tempo em meses",  ylab = "S(t)",break.time.by = 10,
           ggtheme = theme_light(), risk.table.y.text.col = T, risk.table.y.text = FALSE 
)
```

